【裁判字號】    96,家訴,9
【裁判日期】    990604
【裁判案由】    剩餘財產分配
【裁判全文】
臺灣苗栗地方法院民事裁定               96年度家訴字第9號
原      告  癸○○
訴訟代理人  饒斯棋律師
被      告  庚○○
            丙○○
            丁○○
            壬○○
            辛○○
            己○○
上六人共同
訴訟代理人  洪桂如律師
被      告  戊○○
                      號
            乙○○    新竹市○區○○里○○路○段105巷2
                      弄20號
上列當事人間請求剩餘財產分配事件，原告請求續行訴訟，本院
裁定如下：
    主  文
原告聲請就被告庚○○、丙○○、丁○○、壬○○、辛○○、己○○六人續行訴訟駁回。
    理  由
一、按合意停止訴訟程序之當事人，自陳明合意停止時起，如於
    四個月內不續行訴訟者，視為撤回其訴或上訴，民事訴訟法
    第190 條第1 項定有明文。查本件原告與被告庚○○、丙○○、丁○○、壬○○、辛○○、己○○之訴訟代理人洪桂如
    律師於民國98年9 月7 日合意停止訴訟程序，逾4 個月未續
    行訴訟程序，依前開規定，已視為撤回其訴。
二、本件原告聲請續行訴訟，主張本件訴訟標的對於全部被告須
    合一確定，原告與被告乙○○、戊○○未合意停止，故未經
    乙○○、戊○○同意，不生撤回其訴之效果等語。惟按法定
    財產制關係消滅時，夫或妻現存之婚後財產，扣除婚姻關係
    存續所負債務後，如有剩餘，其雙方剩餘財產之差額，應平
    均分配，民法第1030之1 定有明文。本件原告請求之訴訟標
    的為剩餘財產差額分配請求權，即原告之配偶甲○○如有剩
    餘財產差額，則有平均分配之義務。甲○○已死亡，被告為
    其繼承人，依民法第1153條第1 項，繼承人對於被繼承人之
    債務，以因繼承所得遺產為限，負連帶責任。復按連帶債務
    之債權人，得對於債務人中之一人或數人或其全體，同時或
    先後請求全部或一部之給付，民法第273 條第1 項亦有明定
    。本件原告請求剩餘財產差額之分配，對繼承人而言係繼承
    之債務，應由繼承人負連帶清償責任，原告本得就繼承人中
    之一人或數人或全體為請求。又按民事訴訟法第255 條第4
    款所謂合一確定之必要，須於法律上存在，若僅因同一事實
    或法律上問題，於各共同訴訟人應受之判決俱有影響，於理
    論上應為一致之判決，而並非為訴訟標的之法律關係，於法
    理上對於各共同訴訟人應由判決合一確定者，不得解為必要
    之共同訴訟。關於連帶之債，債權人除得對於債務人全體為
    請求外，亦得對於債務人中之一人或數人請求，性質上，其
    法律關係並非對於全體債務人必須合一確定（最高法院81年
    度台上字第1091號判決可資參照），是本件訴訟標的之法律
    關係，非屬必要之共同訴訟。原告未與被告乙○○、戊○○
    合意停止訴訟程序，原告對於其等之訴訟仍繫屬中；至於原
    告與被告庚○○、丙○○、丁○○、壬○○、辛○○、己○○等6 人合意停止訴訟逾期未續行，已視為撤回其訴。本件
    非固有必要共同訴訟，訴訟標的無合一確定之必要，原告對
    於庚○○、丙○○、丁○○、壬○○、辛○○、己○○等6
    人之訴訟視為撤回，與另被告乙○○、戊○○是否同意無涉
    。從而，原告聲請就其與被告庚○○、丙○○、丁○○、壬○○、辛○○、己○○等6 人續行訴訟，核屬無據，應予駁
    回。
中    華    民    國    99    年    6     月    4     日
                  家事庭法  官  曾明玉
以上正本係照原本作成
如不服本裁定應於送達後10日內向本院提出抗告狀，並繳納抗告
費新臺幣1,000元。
                        書記官  張哲豪
中    華    民    國    99    年    6     月    4    日

司法院資訊處製作；財團法人民間司法改革基金會備份。
